【裁判字號】    99,上易,1421
【裁判日期】    990721
【裁判案由】    毒品危害防制條例
【裁判全文】
臺灣高等法院刑事判決                99年度上易字第1421號
上  訴  人  臺灣臺北地方法院檢察署檢察官
被      告  甲○○
上列上訴人因毒品危害防制條例案件，不服臺灣臺北地方法院99
年度易字第1084號，中華民國99年5 月31日第一審判決（起訴案
號：臺灣臺北地方法院檢察署98年度毒偵字第3389號、99年度毒
偵字第748 號，經原審裁定改依簡式審判程序審理），提起上訴
，嗣因被告就被訴事實為有罪之陳述，本院告知被告簡式審判程
序之旨，並聽取當事人之意見後，裁定依簡式審判程序進行，本
院判決如下：
    主  文
原判決撤銷。
甲○○施用第二級毒品，累犯，處有期徒刑捌月，扣案之吸食器
壹組、玻璃球壹個均沒收；又施用第二級毒品，累犯，處有期徒
刑捌月。應執行有期徒刑壹年貳月，扣案之吸食器壹組、玻璃球
壹個均沒收。
    事  實
一、甲○○於民國88年間曾因違反毒品危害防制條例案件，經本
    院以89年度上更一字第84號判決，判處有期徒刑7年8月確定
    ，於96年10月11日假釋中保護管束期滿執行完畢。另其前因
    施用毒品案件，經台灣台北地方法院以97年度毒聲字第171
    號裁定送觀察勒戒後，認有繼續施用毒品傾向，再經同院以
    97 年度毒聲字第771號裁定令入戒治處所施以強制戒治，嗣
    經評估認無繼續戒治之必要，於98年6月8日停止強制戒治出
    所，並於98年6 月13日由臺灣臺北地方法院檢察署檢察官以
    98年度戒毒偵字第141 號為不起訴處分確定。詎仍不知悔悟
    ，復於釋放後5 年內之98年11月21日中午12時許，在台北市
    ○○區○○街95號3樓之2，以玻璃球吸食器燒烤之方式，施
    用第二級毒品甲基安非他命，於同日晚間11時45分，在上址
    為警查獲，並扣得施用甲基安非他命之吸食器1組、玻璃球1
    個。又於99年1月8日晚間7 時許，在其位於台北市○○區○
    ○路168巷2弄17號2 樓住處廁所內，以玻璃球吸食器燒烤之
    方式施用甲基安非他命，嗣經警採集其尿液送驗結果，發現
    呈現甲基安非他命陽性反應，而查悉上情。
二、案經臺北縣政府警察局海山分局及臺北市政府警察局萬華分
    局報告臺灣臺北地方法院檢察署檢察官偵查起訴。
    理  由
壹、程序部分：
    按除被告所犯為死刑、無期徒刑、最輕本刑為3 年以上有期
    徒刑之罪或高等法院管轄第一審案件者外，於第一次審判期
    日前之準備程序進行中，被告先就被訴事實為有罪之陳述時
    ，審判長得告知被告簡式審判程序之旨，並聽取當事人、代
    理人、辯護人及輔佐人之意見後，裁定進行簡式審判程序，
    刑事訴訟法第273 條之1 第1 項定有明文。經核本件被告所
    犯係死刑、無期徒刑、最輕本刑為3 年以上有期徒刑以外之
    罪，其於準備程序中就被訴事實為有罪之陳述，經法官告知
    簡式審判程序之旨，並聽取公訴人、被告及其辯人之意見後
    ，本院爰依首揭規定，合議裁定由進行簡式審判程序，合先
    敘明。
貳、實體部份：
一、訊據被告甲○○坦承其有於上開時、地施用甲基安非他命，
    而被告為警查獲後排放採集之尿液，其送驗結果係呈現甲基
    安非他命類藥物陽性反應，有台灣檢驗科技股份有限公司及
    臺灣尖端先進生技醫藥股份有限公司濫用藥物檢驗報告附卷
    可稽（見臺灣臺北地方法院檢察署98年度毒偵字第3389號第
    66頁，同署99年度毒偵字第748號卷第8頁），復有扣案之甲
    基安非他命吸食器1組、玻璃球1個可稽，足徵被告上開任意
    性自白與事實相符，被告2 次施用甲基安非他命之事證明確
    ，犯行堪以認定。
二、按92年7月9日修正公布之毒品危害防制條例自93年1月9日施
    行，其中第20條、第23條將施用毒品之刑事處遇程序，區分
    為「初犯」及「5年內再犯」、「5年後再犯」。依其立法理
    由之說明：「初犯」，經觀察、勒戒或強制戒治後，應為不
    起訴處分或不付審理之裁定；「5 年內再犯」者，因其再犯
    率甚高，原實施之觀察、勒戒及強制戒治既已無法收其實效
    ，爰依法追訴或裁定交付審理。至觀察、勒戒或強制戒治執
    行完畢釋放後，「5 年後再犯」者，前所實施之觀察、勒戒
    或強制戒治已足以遮斷其施用毒品之毒癮，為期自新及協助
    其斷除毒癮，仍適用「初犯」規定，始應先經觀察、勒戒、
    強制戒治之程序。從而依該次修正後之規定，僅限於「初犯
    」及「5 年後再犯」二種情形，應先經觀察、勒戒或強制戒
    治之程序，此乃該條例第10條之例外規定。倘被告於5 年內
    已再犯，經依法追訴處罰，縱其第3次（或第3次以上）再度
    施用毒品之時間，在初犯經觀察、勒戒或強制戒治執行完畢
    釋放5年以後，因與單純之「5年後再犯」之情形有別，不合
    於「5年後再犯」之例外規定；且因已於「5年內再犯」，顯
    見其再犯率甚高，原實施觀察、勒戒或強制戒治，已無法收
    其實效，即應回歸原則性規定，由檢察官逕行起訴，依該條
    例第10條處罰（最高法院96年度台非字第236 號判決意旨及
    97年度第5 次刑事庭會議決議參照）。經查，被告有如事實
    欄所示施用毒品紀錄，有臺灣高等法院被告前案紀錄表在卷
    可按，揆諸前開規定及說明，被告所為本件施用二級毒品之
    犯行，既係五年內再犯，當無「初犯」規定之適用，而應直
    接訴追處罰。
三、按甲基安非他命為毒品危害防制條例第2條第2項第2 款明定
    之第二級毒品。核被告2 次所為，均係犯毒品危害防制條例
    第10條第2項之施用第二級毒品罪。被告2次施用前持有第二
    級毒品之行為，為施用毒品之行為所吸收，均不另論罪。被
    告所犯上開2 罪，其犯意各別，行為互殊，應予分論併罰。
    查被告有如事實欄所示刑之宣告及執行完畢情形，有本院被
    告前案紀錄表在卷可考，其於96年10月11日執行完畢後，5
    年內故意再犯本件有期徒刑以上之罪，為累犯，2 罪均應依
    刑法第47條第1項規定加重其刑。
四、原審以被告犯罪事證明確，予以論罪科刑，固非無見。惟查
    ：按數罪併罰應分別宣告其罪之刑，然後依法定標準定其應
    執行之刑，刑法第51條定有明文。所謂其罪之刑，包括主刑
    、從刑而言，固無論主刑、從刑，均須依其所犯之罪分別宣
    告後，再據以定其應執行之刑方為相當，最高法院53年台上
    字第1382號判例可資參照。原審就本件扣案吸食器1 組、玻
    璃球1 個，不在其所犯之罪即98年11月21日該次施用甲基安
    非他命項下宣告沒收，僅於定執行刑後，宣告沒收，主文之
    諭知與法即有未合，檢察官執此提起上訴，為有理由，自應
    由本院將原判決撤銷，另為適法之諭知。爰審酌被告前已有
    施用毒品前科，其自制力甚低，仍再為本件施用毒品犯行，
    行為可訾，兼衡其生活狀況、品行、智識程度、犯罪之動機
    、目的、手段、所生危害，及被告犯罪後尚能坦承犯行，態
    度尚稱良好等一切情狀，分別量處如主文第2 項所示之刑，
    並定其應執行之刑，以資懲儆。至98年11月21日扣案之吸食
    器1組、玻璃球1個，為被告所有供施用毒品所用之物，爰依
    刑法第38條第1項第2款之規定沒收。另扣案之安非他命3 包
    （毛重2.8公克，淨重2.2公克）、電子磅秤2台及帳冊1本，
    非屬被告所有，亦非本件施用甲基安非他命之工具，業據被
    告供陳在卷，復無證據證明與本件犯罪事實有關，基於主從
    刑原則，應由檢察官另為適法之處理，不併予宣告沒收，附
    此敘明。
據上論斷，應依刑事訴訟法第369條第1項前段、第364條、第299
條第1項前段、第273條之1第1項，毒品危害防制條例第10條第2
項，刑法第11條、第47條第1項、第38條第1項第2款、第51條第5
款，判決如主文。
本案經檢察官張啟彬到庭執行職務。
中    華    民    國    99    年    7    月    21    日
            刑事第八庭    審判長法  官   張傳栗
                                法  官   蔡光治
                                法  官   劉嶽承
以上正本證明與原本無異。
不得上訴。
                                書記官   何仁崴
中    華    民    國    99    年    7    月    21    日
附錄：本案論罪科刑法條全文
毒品危害防制條例第10條第2項
施用第二級毒品者，處 3 年以下有期徒刑。

司法院資訊處製作；財團法人民間司法改革基金會備份。
